【裁判字號】    99,易,1748
【裁判日期】    990728
【裁判案由】    恐嚇取財
【裁判全文】
臺灣臺中地方法院刑事判決              99年度易字第1748號
公  訴  人  台灣台中地方法院檢察署檢察官
被      告  戊○○
選任辯護人  華嘉遠律師
上列被告因恐嚇取財案件，經檢察官提起公訴（99年度偵緝字第
983號），本院判決如下：
    主    文
戊○○以脅迫使人行無義務之事，處拘役伍拾日，如易科罰金，
以新台幣壹仟元折算壹日，緩刑貳年。
    犯罪事實
一、戊○○與乙○○原係男女朋友關係，戊○○於98年9月間因
    受孕動手術流產，乙○○曾允諾支付作月子費用，事後卻不
    予聞問，因而引起戊○○心生不滿，於民國98年10月14日下
    午5時45分許，前往台中市西屯區○○○路○段202號乙○○
    開設之榮友藥局，基於以脅迫使人行無義務之事之犯意，一
    進店門即將店內擺設之部分藥品、奶粉罐等撥落地上（毀損
    部分未據告訴），要求店員蔡孟姍聯絡乙○○出面，否則將
    予砸店，蔡孟姍遂撥打行動電話通知乙○○，惟乙○○拒不
    出面，僅要求丁○○報警處理，蔡孟姍不得已一直安撫情緒
    激動之戊○○，並聆聽戊○○訴說其與乙○○間之感情糾葛
    。迨至同日下午7時許，戊○○見乙○○迄未出面，且接獲
    不詳電話得知乙○○已報警處理，乃向丁○○揚稱今天一定
    要拿到東西，問丁○○店內有沒有錢，使丁○○因戊○○之
    前行為，害怕戊○○砸店，心生畏怖，而行告知戊○○店內
    營收現金放在收銀檯櫃子下面抽屜，並任由戊○○取走之無
    義務之事，戊○○以此脅迫手段自行從抽屜內取出現金新台
    幣（下同）4萬3000元後隨即離去。
二、案經乙○○訴由台中市警察局第六分局報請台灣台中地方法
    院檢察署檢察官偵查起訴。
    理    由
一、訊據被告戊○○固坦承於98年10月14日下午5點多至榮友藥
    局，將部分藥品、奶粉罐等撥落地上，事後並取得4萬3000
    元等情，惟否認強制犯行，辯稱伊至榮友藥局看到丁○○與
    一男客人在聊天，伊向丁○○表示要見乙○○，丁○○向伊
    說乙○○晚上會回來，要伊等待，該男客人離開後，丁○○
    打電話給乙○○時，伊故意將部分保險套、鐵製奶粉罐撥落
    地上，是要製造聲音讓乙○○知道伊很生氣趕快回來，丁○○掛掉電話後，告知伊有話好好說，這些物品都是伊在收拾
    ，伊向丁○○說伊因乙○○流產，乙○○避不見面，伊要找
    乙○○談此事，丁○○聽完後表示乙○○很可惡，自己拿錢
    給伊，第一次拿給伊4萬2000元，要伊拿去支付作月子的費
    用，伊告訴丁○○這些錢不夠，伊坐月子花費近5萬元，丁○○又翻抽屜找到1000元交給伊，伊沒有恐嚇云云。惟查上
    揭犯罪事實，業據證人丁○○在本院審理時證稱被告一到店
    內沒有講話，即先將店內藥品及奶粉罐掃到地上，叫乙○○
    出來，並要伊聯絡乙○○出面，說如果乙○○不出面，就要
    把店砸掉，伊立刻打電話聯絡乙○○，乙○○叫伊報警，沒
    有說要回來，被告因等不到乙○○，情緒很激動，伊一直安
    撫被告，後來被告接聽手機，對方告知乙○○已報警，要被
    告快走，被告向伊表示今天一定要拿到東西，問伊店內有沒
    有錢，伊說有，放在收銀檯櫃子下面抽屜內，被告自己打開
    抽屜，拿走4萬3000元，並說她今天拿錢，以後就不會與乙○○及伊聯絡，伊要求被告簽字，但被告沒有簽字即離去。
    伊很擔心也有點怕，因為伊沒有經過老闆同意，讓被告將錢
    拿走，伊怕被告拿奶粉罐砸玻璃，沒拿到錢賴著不走，或以
    後來伊找麻煩，所以任由被告拿走錢，被告拿走的4萬3000
    元，是榮友藥局前幾天的營收，由伊負責保管等語綦詳。證
    人丁○○僅係榮友藥局店員，苟非被告一進店內即將擺設之
    部分藥品、奶粉罐等撥落地上，並揚言砸店，致其心生畏怖
    ，其焉會輕易告知該藥局之前營收由其保管之現金4萬3000
    元放置處所，並任由被告取走。況證人丁○○與被告並無任
    何怨隙，作證前已依法令其具結，所供被告將榮友藥局內擺
    設之部分藥品、奶粉罐等撥落地上一節，核與證人甲○○在
    本院審理時具結證稱伊當日下午5時45分左右到達榮友藥局
    ，看到丁○○在撿藥品，被告在旁邊很生氣的樣子，伊要去
    買頭痛藥，伊與丁○○本來即認識，第一次去榮友藥局拿藥
    時，丁○○及被告均擔任店員，伊問丁○○怎麼回事，丁○○說是被告砸的，伊有問被告為何砸店，被告表示不只要砸
    店，還要乙○○付出代價，伊向被告說丁○○只是店員，妳
    與乙○○有什麼糾葛，要找乙○○，不應該砸店等語相符，
    佐以被告亦供承伊至榮友藥局，是要找乙○○談流產及坐月
    子費用，也想與乙○○復合等語，可徵證人丁○○前述所供
    合於實情，應堪憑採，被告辯稱沒有恐嚇云云，無非飾卸之
    詞，不足採信。本件被告一進榮友藥局店內即將擺設之部分
    藥品、奶粉罐等撥落地上，要求證人蔡孟姍聯絡告訴人乙○○出面，否則將予砸店，此種恐怖情境延續至被告離去之前
    ，依一般社會通常觀念，已足使證人丁○○之意思決定自由
    受有妨害，而違背己意告知被告店內營收現金放置處所，並
    任由被告取走營收現金4萬3000元，則被告顯有以脅迫使證
    人丁○○行無義務之事之主觀犯意及客觀行為。本件事證明
    確，被告上揭強制犯行堪予認定。
二、核被告所為，係犯刑法第304條第1項之強制罪。本件告訴人
    乙○○自承曾與被告發生性關係，並允諾支付被告手術流產
    後之作月子費用，而被告取走告訴人乙○○所開設之榮友藥
    局營收4萬3000元，意在抵付其作月子花費，此復經證人丁○○證述被告向伊講其與告訴人乙○○間的感情事，說告訴
    人害其墮胎，要告訴人付出代價，這些錢是告訴人要讓其坐
    月子的錢等語無訛，顯見被告取走該4萬3000元，主觀上並
    無不法所有之意圖，檢察官認被告係成立刑法第346條第1項
    之恐嚇取財罪，尚有未洽，惟本件起訴之基本事實相同，自
    應由本院就起訴之犯罪事實，逕予變更檢察官所引應適用之
    法條。爰審酌被告並無任何前科紀錄（見卷附台灣高等法院
    被告前案紀錄表），與告訴人原係男女朋友關係，曾受孕動
    手術流產，因告訴人事後不予聞問，且未支付允諾之作月子
    費用，而至告訴人開設之榮友藥局，以上揭脅迫手段，使該
    藥局店員蔡孟姍行無義務之事，取得該藥局營收4萬3000元
    ，其行徑雖有可議，但動機非惡，事後否認脅迫情事，坦承
    將部分藥品、奶粉罐等撥落地上，並取走4萬3000元等一切
    情狀，處以如主文所示之刑，並諭知易科罰金之折算標準。
    末查被告未曾因故意犯罪受有期徒刑以上刑之宣告，偶因一
    時失慮，致觸刑章，核其情節尚屬輕微，經此偵審程序，當
    知所警惕，信無再犯之虞，本院認所宣告之刑，以暫不執行
    為適當，併予宣告緩刑二年，以啟自新。
據上論斷，應依刑事訴訟法第299條第1項前段、第300條，刑法
第304條第1項、第41條第1項前段、第74條第1項第1款，刑法施
行法第1條之1第1項、第2項前段，判決如主文。
本案經檢察官丙○○到庭執行職務。
中    華    民    國    99    年     7    月    28    日
                  刑事第二庭  審判長法  官  曾佩琦
                                    法  官  郭德進
                                    法  官  鍾堯航
以上正本證明與原本無異。
如不服本判決應於收受判決後10日內向本院提出上訴書狀，並應
敘述具體理由；其未敘述上訴理由者，應於上訴期間屆滿後20日
內向本院補提理由書（均須按他造當事人之人數附繕本）「切勿
逕送上級法院」。
                                    書記官  吳淑願
中    華    民    國    99    年    7     月    28    日
附錄本案論罪科刑法條全文
刑法第304條第1項：
以強暴、脅迫使人行無義務之事或妨害人行使權利者，處三年以
下有期徒刑、拘役或三百元以下罰金。

司法院資訊處製作；財團法人民間司法改革基金會備份。
